【裁判字號】    97,易,1987
【裁判日期】    971211
【裁判案由】    違反毒品危害防制條例
【裁判全文】
臺灣彰化地方法院刑事判決              97年度易字第1987號
公  訴  人  臺灣彰化地方法院檢察署檢察官
被      告  甲○○
上列被告因違反毒品危害防制條例案件，經檢察官提起公訴（97
年度偵字第9022號），本院判決如下：
    主  文
甲○○持有第一級毒品，累犯，處有期徒刑參月，如易科罰金，
以新臺幣壹仟元折算壹日，扣案之第一級毒品海洛因壹包（驗餘
淨重零點零伍參伍公克），沒收銷燬之。
    事  實
一、甲○○前於民國83年間，因違反麻醉藥品管理條例案件，經
    本院以83年易字第71號判決判處有期徒刑8月確定；於85年
    間，因違反肅清煙毒條例案件，經本院以85年度訴字第247
    號判決判處有期徒刑3年2月，上訴後，經臺灣高等法院臺中
    分院撤銷原判決改判處有期徒刑3年3月確定；於86年間，因
    違反懲治盜匪條例案件，經本院以85年度訴字第954號判決
    判處有期徒刑7年4月確定，上開分別確定之數罪，嗣經臺灣
    高等法院臺中分院以86年度聲字第722號裁定定其應執行刑
    為有期徒刑10年8月確定，經送監執行，於91年1月29日縮短
    刑期假釋付保護管束出監，嗣其於保護管束期間，因違反保
    護管束應遵守事項情節重大，經撤銷其假釋，令入監所執行
    殘刑4年9月14日，後因中華民國96年罪犯減刑條例施行，而
    經臺灣高等法院臺中分院以96年度聲減字第2229號裁定分別
    減刑為有期徒刑4月、1年7月15日、7年4月，應執行有期徒
    刑9年確定，並於97年3月31日縮刑期滿執行完畢。詎其仍不
    知悔改，明知海洛因業經毒品危害防制條例列為第一級毒品
    管制，依法不得持有，與黃慶和（施用第一級毒品部分另案
    起訴）於97年8月2日上午8時許，與在彰化縣基督教醫院前
    ，自真實姓名、年籍不詳，綽號「阿俊」之成年男子以新臺
    幣（下同）500購得第一級毒品海洛因1包（驗餘淨重0.0535
    公克），甲○○遂自上開時點起非法持有上開毒品。嗣經警
    方於97年8月2日8時50分許，在彰化縣彰化市○○街與旭光
    路口時，察覺甲○○與黃慶和2人形跡可疑且神色慌張，於
    單純主觀上懷疑甲○○有違反毒品危害防制條例之犯行，惟
    未取得相關確切之根據之情形下，對甲○○詢問，甲○○即
    於前揭持有第一級毒品海洛因犯行，未為有偵查權限之機關
    或個人發覺前，主動向員警自首前開持有第一級毒品海洛因
    犯行，且將前揭未及施用之海洛因1包（驗餘淨重0.0535公
    克）交予警方，嗣後復自願接受裁判。
二、案經臺灣彰化地方法院檢察署檢察官偵查起訴。
    理  由
一、上揭犯罪事實，業據被告甲○○坦承不諱，又扣案之淡黃色
    粉末1包，經送檢驗結果，係含第一級毒品海洛因成分（驗
    餘淨重0.0535公克），此有行政院衛生署草屯療養院97年8
    月20日草療鑑字第0970007473號鑑定書1紙在卷可稽，足證
    被告任意性自白與事實相符。綜上所述，本件犯罪事證明確
    ，被告持有第一級毒品犯行，洵堪認定。
二、核被告所為，係犯毒品危害防制條例第11條第1項之持有第
    一級毒品罪。被告曾受如犯罪事實欄所示之確定判決及有期
    徒刑之執行完畢，有臺灣高等法院被告前案紀錄表附卷可憑
    ，其於有期徒刑執行完畢後之5年內，故意再犯有期徒刑以
    上之本罪，為累犯，應依刑法第47條第1項規定加重其刑項
    規定，加重其刑。再按對於未發覺之罪自首而受裁判者，得
    減輕其刑，刑法第62條前段定有明文。所謂自首，係以犯人
    在犯罪未發覺之前，向該管公務員申告犯罪事實，而受裁判
    為已足。且犯罪人在其犯罪未發覺前，向該管公務員告知其
    犯罪，不以自動到案向該管公務員告知為必要，即因其他犯
    罪受追問時，告知其未發覺部分之犯罪，而接受審判，仍不
    失為刑法上之自首。犯人在犯罪未發覺之前，向檢察官或司
    法警察官告知其犯罪，而不逃避接受裁判，即與刑法第62條
    規定自首之條件相符，不以言明自首並願受裁判為必要，又
    該條所謂未發覺之罪，固非以有偵查犯罪權之機關或人員確
    知其人犯罪無誤為必要，而對於其發生嫌疑時，即得謂為已
    發覺；但此項對犯人之嫌疑，仍須有確切之根據得為合理之
    可疑者，始足當之，若單純主觀上之懷疑，要不得謂已發生
    嫌疑。最高法院88年臺上字第210號判決、最高法院85年臺
    上字第4908號判決可資參照。本件被告於警方詢問時，其係
    主動告知警方有持有第一級毒品海洛因之犯行，並自動交出
    其持有之第一級毒品海洛因，有被告接受警詢之警詢筆錄、
    刑事案件報告書附卷可稽，至於被告行跡可疑及神色謊張等
    情，尚不能認為係已發覺被告違反毒品危害防制條例犯行之
    合理根據，是承辦警員以口頭詢問被告，而被告坦承有為持
    有第一級毒品海洛因犯行前，僅係承辦員警主觀上單純之懷
    疑，直至被告坦承犯案交出持有之第一級毒品海洛因後，始
    可謂有確切之根據得為合理之可疑及已發生嫌疑之程度，依
    首揭最高法院判決意旨，應認為被告在承辦員警詢問有無涉
    犯本件持有海洛因毒品案件時，被告坦承其所為本件犯行，
    應不失為刑法上之自首，爰依刑法第62條前段自首之規定減
    輕其刑，並依法先加重後減輕之。爰審酌被告有施用毒品之
    紀錄，竟仍因欲施用，而購入持有海洛因，然尚未及施用即
    遭查獲，且被告所持有之數量尚微，犯後又自首坦承犯行，
    態度尚佳等一切情狀，核情量處如主文所示之刑，並諭知易
    科罰金之折算標準。扣案之海洛因1包（驗餘淨重0.0535 公
    克），為毒品危害防制條例第2條第2項第1款所稱之第一級
    毒品，且為被告本案所持有，應依同條例第18條第1項前段
    規定，沒收銷燬之。
據上論斷，應依刑事訴訟法第299條第1項前段，毒品危害防制條
例第11條第1項、第18條第1項前段，刑法第11條、第47條第1項
、第62條前段、第41條第1項前段，判決如主文。
本案經檢察官紀雅惠到庭執行職務。
中    華    民    國    97    年    12    月    11    日
                刑事第二庭  法  官  羅  永  安
以上正本證明與原本無異。
如不服本判決應於收受判決後10日內向本院提出上訴書狀，並應
敘述具體理由；其未敘述上訴理由者，應於上訴期間屆滿後20日
內向本院補提理由書（均須按他造當事人之人數附繕本）「切勿
逕送上級法院」。
中    華    民    國    97    年    12    月    11    日
                            書記官  魏  嘉  信
附錄本案論罪科刑法條全文：
毒品危害防制條例第11條
持有第一級毒品者，處3年以下有期徒刑、拘役或新臺幣5萬元以
下罰金。
持有第二級毒品者，處2年以下有期徒刑、拘役或新臺幣3萬元以
下罰金。
持有專供製造或施用第一、二級毒品之器具者，處1年以下有期
徒刑、拘役或新臺幣1萬元以下罰金。
持有毒品達一定數量者，加重其刑至二分之一，其標準由行政院
定之。


司法院資訊處製作；財團法人民間司法改革基金會備份。
